【裁判字號】    90,上訴,1475
【裁判日期】    901225
【裁判案由】    毒品危害防制條例
【裁判全文】
臺灣高等法院臺南分院刑事判決                                        行股
    上  訴  人  臺灣臺南地方法院檢察署檢察官
    被      告  甲  ○  ○
    指定辯護人  本院公設辯護人  丙  ○  ○
右列上訴人因被告違反毒品危害防制條例案件，不服臺灣臺南地方法院八十九年度訴
字第七九七號中華民國九十年九月十日第一審判決（起訴案號：臺灣臺南地方法院檢
察署八十九年度偵字第四六七八號），提起上訴，本院判決如左：
    主      文
上訴駁回。
    理      由
一、公訴意旨略以：被告甲○○基於販賣第二級毒品之概括犯意，先於民國（下同）
    八十九年一月五日二十一時許，在臺北市○○區○○路四段附近，販賣價值新臺
    幣（下同）五千元之安非他命予乙○○（另案處理）施用；又於同年月十日二十
    二時許，在臺北縣汐止交流道口，交付四包安非他命、電子磅秤壹台、玻璃球吸
    食器一個，分裝袋五個給乙○○，囑乙○○幫助其販賣，如有剩餘再予繳還，惟
    乙○○尚未賣出，於同年月十一日零時十分許，乙○○駕駛車牌ＤＪ—四五０二
    號自用小客車，行經臺北市○○區○○路四段三十巷口，當場為警在乙○○身上
    與該車右前座腳踏板處，查扣得該四包安非他命（淨重分別為七．四公克、三十
    五．九公克、二十一．五公克、零．六公克），及上開磅秤、玻璃球吸食器、分
    裝袋，乙○○再配合警方以所有之0000000000號行動電話，聯絡其所
    有之0000000000號行動電話，於該日凌晨四時許，在臺北縣汐止市○
    ○路○段與禮門路口將其逮捕。案經臺北市警察局內湖分局移送偵辦，因認其涉
    犯有毒品危害防制條例第四條第二項販賣第二級毒品之罪嫌云云。
二、按犯罪事實應依證據認定之，無證據不得推定其犯罪事實；又不能證明被告犯罪
    者，應諭知無罪之判決；刑事訴訟法第一百五十四條、第三百零一條第一項，分
    別定有明文。次按認定不利於被告之事實，須依積極證據，苟積極證據不足為不
    利於被告事實之認定時，即應為有利於被告之認定，更不必有何有利之證據；又
    事實之認定，應憑證據，如未能發現相當之證據，或證據不足以證明，自不能以
    推測或擬制之方法，以為裁判之基礎，且認定犯罪事實所憑之證據，無論直接或
    間接證據，其為訴訟上之證明，須達於通常一般之人均不致有所懷疑，而得確信
    其為真實之程度者，始得據為有罪之認定，倘其證明尚未達到此一程度，而有合
    理之懷疑時，尚難作為有罪之認定基礎；亦迭經最高法院三十年上字第八一六號
    、四十年臺上字第八十六號、七十六年臺上字第四九八六號，分別著有判例在案
    。公訴人認被告涉犯有上開販賣第二級毒品之罪嫌，無非係以證人乙○○在警訊
    及偵查中指證甚詳，並有查獲之安非他命四包及上開二支行動電話之通聯記錄足
    稽，且證人乙○○亦否認被告於查獲前打電話說要錢去拿錢云云，足認被告所辯
    不足採信，其犯行明確等由為論據。惟訊據被告則堅詞否認有何販賣第二級毒品
    之犯行，並辯稱：其綽號非「老張」，「老張」另有其人，名叫張金福，因「老
    張」曾欠其三萬多元，當天係因「老張」說將要還其之現款放在乙○○那裡，其
    始打電話向乙○○要錢，並約在汐止市○○路○段與禮門路口，且當時其身上亦
    未帶有毒品，其確未販毒等語。
三、經查證人乙○○固在警訊中指稱：「（安非他命、電子磅秤、玻璃球吸食器及分
    裝袋）是一名綽號『老張』之男子交給我。而當時『老張』交給我後，有交代說
    叫我幫他販賣安毒，販賣多少安毒算多少，而販賣安毒所有之所得都要全部交給
    他，若是沒販賣完之安毒要再交給『老張』」、「『老張』是在八十九年一月十
    日二十二時許，在臺北縣汐止交流道口將該批違法物品交付給我」、「我在八十
    九年一月五日二十一時左右，於臺北市○○區○○路四段附近有向『老張』購買
    安毒一次，當時是以新臺幣五千元向他購買。而當時我是打我的行動電話000
    0000000與『老張』的行動電話0000000000聯絡」、「經我現
    場指認甲○○確實是販賣安毒及交付該違法物品予我的綽號『老張』沒錯」云云
    （見偵字第二六四五卷第三五至三七頁）。然關於販賣安非他命案件，吸用安非
    他命之人，所為曾向他人購買安非他命之陳述，不得作為該人有罪判決之唯一證
    據，仍應調查其他必要之證據，以查其是否與事實相符，此就刑事訴訟法第一百
    五十四條、及第一百五十六條第二項規定之立法意旨觀之，乃屬當然之解釋。證
    人乙○○雖指稱曾於上開時地向被告購得安非他命，並於警訊中指認被告等情；
    惟犯毒品危害防制條例第十條之施用毒品罪，供出毒品來源，因而破獲者，得減
    輕其刑，同條例第十七條定有明文，因此為擔保其陳述之真實性，尤應有足以令
    人確信其陳述真實性之補強證據，始能據以為論罪之依據。據此再觀諸證人乙○
    ○在臺灣士林地方法院檢察署偵查中所稱：「‧‧‧東西是甲○○在汐止交流道
    交給我的，是十日下午三、四點打電話要我十點時，去汐止交流道說要寄放在我
    這裡，我不知道他何以交給我」、「（問：他是否有說賣多少算多少？）沒有」
    、「（是否曾向他買過五千元安非他命？）沒有」（見偵字第二六四五號卷第四
    十至四一頁），繼在臺灣臺南地方法院檢察署偵查中所稱：「（問：『老張』是
    否認識？）認識，住址不知道，姓名也不知道，在翁彥旻家認識他，‧‧‧三十
    出頭，身高與甲○○差不多，瘦，長髮」、「（問：如何認識甲○○？）在內湖
    那邊人介紹認識他」、「（問：這四包安非他命何處來？）『老張』拿來寄放在
    我這裡，一月十日下午四、五點在汐止交流道下面交給我，說晚點會回來拿」、
    「（問：八十九年一月五日晚上九點在內湖成功路四段你是否向甲○○購買了五
    千元安非他命？）是的。‧‧（問：向甲○○買過幾次？）八十九年一月五日那
    一次」各等語（見偵字第四六七八號卷第二三至二四頁），顯見證人乙○○上開
    各證詞前後反覆互有矛盾，且對於被告是否為綽號『老張』之男子亦先後指證不
    一，另對於『老張』交付扣案四包安非他命等物之時間，復未見陳述一致，足證
    證人乙○○所為供述是否屬實，已非無疑，而足啟人疑竇。況被告所稱綽號「老
    張」之人，本名疑似為張金福，業據其在本院供述在卷（見本院九十年十二月十
    一日審理筆錄），並據證人即查獲乙○○之警員王立賢，在原審證稱：被告曾帶
    同員警至基隆中山路欲搜捕老張其人等語屬實（見原審卷第五十頁），是綽號「
    老張」之男子並非虛擬，乃真有其人，而被告辯稱其並非「老張」，亦未曾寄放
    上開安非他命等物於乙○○處云者，尚非全然無據。又本件自證人乙○○身上所
    起出之四包安非他命，及電子磅秤壹台、玻璃球吸食器一個、分裝袋五個，經原
    審送請內政部警政署刑事警察局鑑驗結果並未顯現指紋，無法與被告指紋比對，
    既有該署（九０）刑紋字第二四五七二號函一紙附於原審卷為憑，是各該安非他
    命四包、電子磅秤壹台、玻璃球吸食器一個、分裝袋五個等物，究竟是否曾為被
    告所持有，顯亦乏證據認定。矧被告在公訴人所指第一次販賣時間，即八十九年
    一月五日，全天均未離開基隆市，其自當日凌晨十九分起至同日二十三時五十九
    分止，其行動電話之受話位置均在基隆市，復有臺灣大哥大電信股份有限公司函
    覆之上開行動電話雙向通話記錄存卷可佐（見偵字第四六七八號卷第三一至五五
    頁），被告當日既未離開基隆，焉能至臺北市內湖區販賣安非他命予乙○○？是
    證人乙○○在警訊中供稱：被告於八十九年一月五日二十一時許，在臺北市內湖
    區販賣安非他命予伊云者，顯非事實。另依上開通話紀錄，固足認被告於八十九
    年一月十一日，有主動撥打三次電話予乙○○；然被告該日聯絡乙○○之目的，
    苟在販賣安非他命，則警方埋伏於指定地點查獲被告時，衡情應會自被告身上查
    獲欲供販賣之安非他命，然當日警方不僅未自被告身上查獲任何毒品，即至其住
    處搜索亦全無所獲，是被告辯稱當天撥打電話予乙○○之原因，欲在索回「老張
    」所積欠之債務，而與販賣安非他命無關云云，亦非不可採信。
四、綜上各情，參互觀之，證人乙○○上開唯一片面之證詞，既先後供述不一而有嚴
    重瑕疵，且復無其他補強證據堪信所指為真，自難徒憑該證人片面且有瑕疵之指
    證，資為被告不利之認定，此外復查無其他積極確切證據，足證被告有何公訴意
    旨所指之犯行，本件不能證明被告犯罪。原審為此適用刑事訴訟法第三百零一條
    第一項規定，為被告無罪判決之諭知，核無不當。檢察官上訴意旨，略以：本件
    原審以警方在乙○○身上所起出之安非他命、電子磅秤、玻璃球吸食器與分裝袋
    ，未顯現指紋，無法與被告指紋比對，無法認定是否曾為被告所持有，乙○○認
    識「老張」，亦即「老張」另有其人，被告並非「老張」，被告使用之0000
    000000號行動電話，於八十九年一月五日凌晨零時十九分至二十三時五十
    九分止，被告行動電話之受話位置均在基隆市，其並未離開基隆，焉能至臺北市
    內湖區販賣安非他命給乙○○？且同年一月十一日查獲被告時，未在被告身上與
    住所查獲毒品，被告該日打電話給乙○○之原因，係在索回「老張」所積欠債務
    ，與販賣安非他命無關等情，認被告並無販賣毒品給乙○○，而判決被告無罪，
    固非無見。惟查上開安非他命、電子磅秤、玻璃球吸食器與分裝袋，自警方查獲
    扣案至送交地檢署贓物庫，以迄原審調取再送鑑定過程，觸摸轉手者，不計其數
    ，若有殘留指紋，恐早已破壞無遺，自然無法顯現指紋以為比對，原審據以判斷
    「無法認定是否曾為被告所持有」云云，尚嫌率斷。又乙○○與被告同時出庭應
    訊時，乙○○已當庭指認販賣安非他命與交付上開扣案物品之「老張」，確係被
    告無訛，縱使「老張」確有其人，但非販賣安非他命與交付上開扣案物品給乙○
    ○之人甚明。再者被告使用之於八十九年一月十一日為臺北市政府警察局內湖分
    局查獲後，在該分局西湖派出所警訊筆錄留下「（０二）00000000、0
    000000000與0000000000（八十八年十二月八日起租用，八
    十九年一月時二日起欠費拆機）」三支電話號碼，其應檢察官偵訊時，供稱「0
    0000000是我家在基隆之電話、0000000000是我使用，另一支
    沒印象了」等語，然0000000000行動電話非但與前開號家用及行動電
    話，均有多次通話紀錄（如八十九年一月九日及十日與00000000有通話
    紀錄，與0000000000號之通話紀錄更多），亦與乙○○使用之000
    0000000號行動電話（八十九年一月六日至同年一月十一日租用），亦有
    多次通話紀錄，可見被告使用之行動電話，至少有0000000000與00
    000000000支行動電話（有人因手機造型或優惠價格而更換原手機或有
    二個以上門號晶片，而將另一支手機或門號借予他人使用，事所恆有），且00
    00000000號行動電話，於八十九年一月五日發話與受話基地臺在臺北市
    南港區與內湖區兩地，被告當然有可能於該日也現在內湖區販賣安非他命予乙○
    ○，上開行動電話通話紀錄，檢察官均已提出附於偵查卷內，原審不予比對審酌
    。逕予採認對被告有利之通話紀錄，而對被告不利之通話記錄，未予調查又未說
    明不予調查之理由，顯有應於審判期間應調查而未調查之違法，其採證顯有偏頗
    。又乙○○應檢察官偵訊「一月十一日當天，警方為何會抓甲○○」時，供稱「
    當時我人在西湖派出所，甲○○打電話給我，說要拿回那些東西（即上開扣案之
    物）。且與約時間於汐止交流道，警方說載我過去，警方叫我撥來電行動電話，
    與他（甲○○）通話中，警方就去抓他了，沒有說要錢之事」等話，乙○○並非
    應警方要求向被告購買安非他命，故被告出現遭警方逮捕時，身上無安非他命，
    乃屬當然，且安非他命為毒品，持有者未必皆藏在與家人同居住處，故警方逮捕
    被告時，即使未在被告身上與家中查獲安非他命，亦不能否定乙○○供述被告交
    付安非他命囑其幫忙販賣之事證等語前來。然查扣案之上開物品經原審送鑑定結
    果，均未顯現指紋無法比對，既有如上述，則本諸證據法則，自不得逕行推斷被
    告有將該等物品交付予乙○○，並囑託乙○○販賣之犯行；而門號000000
    0000號行動電話之使用人，為案外人吳孝貞親至直營店確認身分後復話，租
    用日期為八十八年十二月八日至八十九年一月十二日等情，此有臺灣大哥大股份
    有限公司函覆一紙存於偵查卷可佐（見偵字第四六七八號卷第八三頁），且復查
    無其他證據足證被告與該門號使用人吳孝貞有任何關連，縱該門號行動電話曾與
    市話（０二）00000000、0000000000號行動電話，及乙○○
    上開行動電話通話，要難憑以認定該門號之使用人為被告，並進而推斷其係以該
    支行動電話向乙○○聯繫販賣毒品事宜；又苟如公訴人所指被告於案發當日打電
    話予乙○○，係為販賣安非他命，或被告苟真曾於八十九年一月五日與乙○○有
    買賣安非他命交易，衡情被告應會隨身攜帶安非他命以備乙○○臨時向其購買，
    然本件既未自其身上查獲安非他命，於其住處亦未有所獲等情，復有如上述，揆
    諸首開判例意旨，於直接證據或積極證據尚不足證明其犯罪之情況下，自不得逕
    以推測擬制之方法認定被告犯罪。從而檢察官上訴意旨徒以臆測推斷之詞，指摘
    原判決不當，洵無理由，應予駁回。
五、據上論斷，應依刑事訴訟法第三百六十八條，判決如主文。
本案經檢察官曾顯智到庭執行職務。
中      華      民      國      九十    年    十二    月    二十五      日
                                  臺灣高等法院臺南分院刑事第二庭
                                      審判長法官  游  明  仁
                                            法官  蘇  重  信
                                            法官  林  永  茂
右正本證明與原本無異。
檢察官得上訴如不服本判決，應於判決送達後十日內向本院提出上訴狀，其未敘述理
由者並應於提出上訴狀後十日內向本院補提理由書（應附繕本)。
                                      法院書記官  劉  岳  文
中      華      民      國      九十    年    十二    月    二十五      日


司法院資訊處製作；財團法人民間司法改革基金會備份。
